臺灣宜蘭地方法院刑事判決　　　　　　　 99年度易字第546號
公　訴　人　臺灣宜蘭地方法院檢察署檢察官
被　　　告　倪益萬
　　　　　　倪金枝
　　　　　　倪德山
上列被告因家暴傷害案件，經檢察官提起公訴（99年度偵字第
4504號），本院判決如下：
    主  文
倪益萬共同犯傷害罪，處拘役參拾日，如易科罰金，以新臺幣壹
仟元折算壹日。
倪金枝共同犯傷害罪，處有期徒刑參月，如易科罰金，以新臺幣
壹仟元折算壹日。
倪德山共同犯傷害罪，處拘役參拾日，如易科罰金，以新臺幣壹
仟元折算壹日。
    犯 罪 事 實
一、倪益萬、倪金枝、倪德山與倪金鳳為兄弟姐妹，林茂鑫則為
    其等之姐夫或妹婿，雙方具有家庭暴力防治法第3條第4款之
    旁系血親、旁系姻親關係，倪益萬、倪金枝、倪德山3人與
    林茂鑫、倪金鳳夫妻因土地、房產糾紛，素來關係不睦。於
    民國98年11月8日，倪金鳳因在宜蘭縣五結鄉○○○路11之
    10號僱工施作擋土牆工程，而與倪益萬、倪金枝、倪德山發
    生爭執，倪益萬、倪金枝、倪德山竟共同基於傷害他人身體
    之犯意聯絡，由倪金枝持木棍或徒手，及倪益萬、倪德山徒
    手，與倪金鳳及林茂鑫夫妻互毆，造成倪金鳳受有右胸壁挫
    傷併右側第7根肋骨骨折及輕微血胸、右手掌淺撕裂傷、臉
    部右下頷撕裂傷、牙齦出血、下排牙齒鬆動，及左胸壁、背
    部，左頸部、兩前臂、右小腿、臉部前額挫傷等傷害，林茂
    鑫則受有右尺骨鷹嘴突開放性骨折及左側3、4、5、6根肋骨
    骨折等傷害。
二、案經倪金鳳、林茂鑫訴由臺灣宜蘭地方法院檢察署檢察官偵
    查起訴。
    理  由
一、按被告以外之人於審判外之陳述，雖不符刑事訴訟法第159
    條之1至第159條之4之規定，而經當事人於審判程序同意作
    為證據，法院審酌該言詞陳述或書面陳述作成時之情況，認
    為適當者，亦得為證據，刑事訴訟法第159條之5第1項定有
    明文。經查，下列所引被告倪益萬、倪金枝、倪德山以外之
    人於審判外之言詞及書面陳述，雖屬傳聞證據，但檢察官及
    被告於本院審判期日中，均同意此部分之證據有證據能力，
    且迄至言詞辯論終結前亦未撤回前開同意，本院審酌上開證
    據資料製作時之情況，尚無違法不當及證明力明顯過低之瑕
    疵，亦認為以之作為證據應屬適當，依前開刑事訴訟法第
    159條之5規定，認前揭證據資料均有證據能力。
二、訊據被告倪金枝、倪益萬、倪德山均矢口否認傷害犯行。被
    告倪金枝雖承認持木棍毆打告訴人林茂鑫，然辯稱：98年11
    月8日那天是倪金鳳、林茂鑫先拿木棍打伊，伊自然可以正
    當防衛，所以伊才搶棍子打林茂鑫云云。被告倪益萬、倪德
    山辯稱：是倪金鳳、林茂鑫夫妻先拿木棍打倪金枝的頭，伊
    等趕快把他們拉開，並沒有動手打告訴人2人云云。
三、經查：
 (一) 被告倪益萬、倪金枝、倪德山於上揭時地如何與告訴人倪金
    鳳、林茂鑫互毆等情，業經證人即承辦本案之在場警員盧石
    文於偵審中結證：是倪金枝先動手打倪金鳳，後來是倪金鳳
    、林茂鑫、倪益萬、倪金枝、倪德山5個人打成一團，除倪
    金枝外，倪益萬、倪德山也都有跟倪金鳳、林茂鑫互毆等語
    （見偵查卷第57、68頁、本院卷第67頁），核與證人即到場
    支援警員楊世逢證稱：伊是現場支援單位，伊到場的時候，
    倪金鳳、林茂鑫在房子庭院，被告倪益萬、倪金枝、倪德山
    在道路上，伊看到的打架情況是倪金枝揮棍子打1個躺在田
    裡的人，伊就過去制止等語（見本院卷第68至69頁）、證人
    即到場支援警員游坤陵證稱：伊是支援人力，不大清楚當時
    情況，而在倪金枝拿棍子跟林茂鑫互打的時候，動作蠻大，
    伊等就趕快衝進去庭院將他們拉開等語（見本院卷第63、70
    頁），互核一致。
 (二) 本件警方於現場持錄影機蒐證，有蒐證錄影光碟1片存卷可
    稽。經本院勘驗錄影光碟結果，確有：(1)在錄影畫面右側之
    綠色上衣男子（被告倪金枝）起身衝往在畫面左側的女子（
    告訴人倪金鳳）。畫面顯示該男子用手向前推，以及2人拉
    扯的動作，之後該女子跌倒；之後，畫面出現2名著紅色上
    衣、短褲的男子，其中紅色上衣較不鮮艷之男子（告訴人林
    茂鑫）將綠色上衣男子（被告倪金枝）推入田裡面，另穿紅
    色上衣較鮮艷之男子（被告倪德山），將穿紅色上衣較不鮮
    艷的男子（告訴人林茂鑫）推入田裡。之後的錄影畫面，田
    裡除上述3名男子外，還有1名女子（告訴人倪金鳳），先是
    4 人扭打成一團，後來是穿紅色上衣顏色較不鮮艷之男子（
    告訴人林茂鑫）與綠色上衣男子（被告倪金枝）扭打，另穿
    紅色上衣較鮮艷之男子（被告倪德山）則與女子（告訴人倪
    金鳳）扭打，持續數10秒（蒐證光碟編號591，見本院卷第5
    9至60頁），以及（2）畫面開始時，1名男子上身赤膊（被
    告倪金枝），1名男子穿紅色上衣（告訴人林茂鑫），各持1
    枝木棍打架；錄影進行約10秒左右，該打赤膊之男子（被告
    倪金枝）持1枝木棍往穿紅色上衣男子（告訴人林茂鑫）方
    向走去，1名女子（告訴人倪金鳳）攔阻，另1名紅色上衣男
    子（被告倪德山）則攔阻該女子；繼而畫面顯示1名身穿條
    紋上衣男子（被告倪益萬）與紅色上衣男子（告訴人林茂鑫
    ）在地上拉扯，打赤膊男子（被告倪金枝）則持木棍往紅衣
    男子（告訴人林茂鑫）頭部方向揮打，該紅衣男子即護住頭
    部等錄影內容（蒐證光碟編號595，見本院卷第61、63頁）
    。依前開勘驗內容，顯見被告倪益萬、倪金枝、倪德山3人
    均有與告訴人2人互相扭打或拉扯之舉動，其中被告倪益萬
    、倪德山與告訴人2人間細部之肢體衝突情況，並有卷附蒐
    證光碟翻拍之照片可資佐憑（見偵查卷第63至66頁），被告
    倪益萬、倪德山辯稱：伊等並無傷害犯行，只是將爭執中之
    被告倪金枝與告訴人拉開云云，顯係卸責之詞，不足採信。
    又按正當防衛以對於現在不法之侵害為條件，本案依前述蒐
    證錄影光碟編號595之勘驗內容以及卷附翻拍照片（見偵查
    卷第65頁）所示，被告倪金枝與告訴人林茂鑫各持木棍互毆
    後，錄影畫面顯示告訴人林茂鑫在地上與被告倪益萬拉扯時
    ，被告倪金枝復持木棍毆打告訴人林茂鑫頭部，告訴人林茂
    鑫即護住頭部。告訴人林茂鑫於斯時既未對被告倪金枝有任
    何加害行為，被告倪金枝趁告訴人林茂鑫與被告倪益萬拉扯
    時，持木棍毆打告訴人林茂鑫，其行為顯非對於現時不法之
    侵害加以防衛，被告倪金枝辯稱其毆打告訴人林茂鑫係出於
    正當防衛云云，顯無足採。
 (三) 又告訴人倪金鳳、林茂鑫因被告倪益萬、倪金枝、倪德山等
    人之傷害行為，而分別受有犯罪事實欄所載傷勢等情，除據
    告訴人倪金鳳、林茂鑫指訴在卷外，並有國立陽明大學附設
    醫院診斷證明書2紙、財團法人羅許基金會羅東博愛醫院診
    斷證明書1紙附卷可稽，可資認定。
 (四) 綜上所述，被告倪益萬、倪金枝、倪德山前揭所辯，無非卸
    責之詞，不足採信。本件事證明確，被告3人傷害犯行洵堪
    認定，應予依法論科。至被告倪金枝於本院審理中聲請傳喚
    在場證人陳進興、倪史立、蔡碧蘭及某不詳年籍姓名之工頭
    到庭作證，惟本件依在場證人、蒐證光碟、診斷證明書等內
    容，足認事證已臻明確，本院認無再傳喚上開人等到庭作證
    之必要，附此敘明。
四、核被告倪益萬、倪金枝、倪德山所為，均係犯刑法第277條
    第1項之傷害罪，核屬家庭暴力防治法第2條第2款之家庭暴
    力罪。被告倪益萬、倪金枝、倪德山就上開傷害犯行，有犯
    意聯絡及行為分擔，應論以共同正犯。爰審酌被告倪益萬、
    倪金枝、倪德山與告訴人倪金鳳、林茂鑫分別為兄弟姊妹及
    姊夫、妹婿之關係，被告等不思珍惜與告訴人間之親誼情份
    ，遇細故爭執，即以肢體暴力相向，且無視警方已到場處理
    ，仍與告訴人互毆，造成告訴人受傷；兼衡其等犯罪之動機
    、目的、手段、告訴人倪金鳳、林茂鑫所受傷勢；並考量被
    告3人與告訴人2人係互毆之犯罪情節，及被告倪金枝持木棍
    為傷害犯行，情節較被告倪益萬、倪德山係徒手傷害為重；
    暨被告倪益萬、倪金枝、倪德山之素行、犯後態度等一切情
    狀，分別量處如主文所示之刑，並各諭知易科罰金之折算標
    準。
據上論結，應依刑事訴訟法第299條第1項，刑法第28條、第277
條第1項、第41條第1項前段，刑法施行法第1條之1，判決如主文
。
本案經檢察官張立言到庭執行職務
中    華    民    國   100    年    5     月    2     日
                  刑事第四庭  法  官  鄧晴馨
上正本證明與原本無異。
如不服本判決，應於收受送達後10日內向本院提出上訴狀（應附
繕本）。其未敘述上訴理由，應於上訴期間屆滿後20日內補提理
由書狀於本院，上訴於臺灣高等法院。
                              書記官  林怡君
中    華    民    國   100    年    5     月    2     日
本案論罪科刑主要法條：
中華民國刑法第277條第1項
（普通傷害罪）
傷害人之身體或健康者，處 3 年以下有期徒刑、拘役或 1 千元
以下罰金。